【裁判字號】    97,交抗,287
【裁判日期】    971127
【裁判案由】    聲明異議
【裁判全文】
臺灣高等法院臺南分院交通事件裁定     97年度交抗字第287號
抗  告  人
即受處分人  聯晟交通有限公司
代  表  人  甲○○
上列抗告人因違反道路交通管理處罰條例案件，不服臺灣臺南地
方法院中華民國97年9月30日裁定（97年度交聲字第42號），提
起抗告，本院裁定如下：
    主  文
抗告駁回。
    理  由
一、本件抗告意旨略以：依違反道路交通管理事件統一裁罰基準
    及處理細則第12條第1項第13款規定之反面解釋，應於行為
    人有嚴重危害交通安全、秩序或發生交通事故，且情節重大
    者始為舉發。然抗告人裝載貨物總重量47.2公噸，其行車速
    度本應符合限速，以避免釀成重大交通事故，該路段最低限
    速為何，抗告人車輛當時車速為何，及台中縣石岡鄉○○路
    登峰橋該路段交通流量大之依據為何，執勤員警皆未提出，
    如何證明行車速度緩慢會危害交通秩序。又當日執勤員警攔
    檢行進中之抗告人車輛，並未提出汽車駕駛人有車輛緩慢，
    恐會危害交通秩序之行為，僅對汽車駕駛超載部份開出罰單
    ，然汽車駕駛人有主張違反道路交通管理事件統一裁罰基準
    及處理細則第12條第1項第13款之規定，然值勤員警仍執意
    開罰，並告訴汽車駕駛人：「反正我開紅單，有問題你們自
    行處理。」，顯見執勤員警是因為績效壓力，未斟酌個案事
    實及行為人之陳述，而未對汽車駕駛人施以勸導，抗告人是
    否有違規之事實，仍有詳加調查之必要，請廢棄原裁定云云
    。
二、原處分意旨略以：受處分人聯晟交通有限公司所有車牌號碼
    590-HA號營業貨運曳引車，於96年9月26日9時30分遭警舉發
    經人駕駛行經台中縣石岡鄉○○路登峰橋時，載重47.2公噸
    ，超過核定重量43噸，有超載4.2公噸之違規行為，交通部
    公路總局嘉義區監理所麻豆監理站以其違規事證明確，依道
    路交通管理處罰條例第29條之2第1項、第3項（原裁決書漏
    載第1項）及違反道路交通管理事件統一裁罰標準表等規定
    ，裁處新台幣1,5000元，並記該車違規紀錄1次。
三、原裁定意旨略以：異議人雖辯稱僅超載4.2公噸，並未超過
    核定重量百分之10，依內政部警政署93年5月19日警署交字
    第0930085398號函之見解，並不構成違規行為云云，然按違
    反道路交通管理事件統一裁罰基準及處理細則第12條第1項
    第13款之規定，駕駛汽車裝載貨物超過核定之總重量或總聯
    結重量，未逾百分之十時，交通勤務警察固得施以勸導，免
    予舉發，惟必須在「未嚴重危害交通安全、秩序或發生交通
    事故，且情節輕微，以不舉發為適當者。」之前提下始得為
    之。而異議人所有上開車輛於上開時間行經台中縣石岡鄉○
    ○路登峰橋時，該路段交通流量大，且該車速度緩慢，妨礙
    後方來車之行車速度，值勤員警劉冠宏始予以舉發，有台中
    縣警察局東勢分局97年9月12日中縣東警交字第0970010817
    號函檢送值勤員警劉冠宏報告1份附卷可參，因此，異議人
    所有上開車輛於上開時、地，雖超載之重量未逾核定重量百
    分之10，然既有行車速度緩慢危害交通秩序之行為，值勤員
    警予以開單舉發，難認於法未合。移送機關據以援引道路交
    通管理處罰條例第29條之2第1項、第3項及違反道路交通管
    理事件統一裁罰標準表等規定，裁處異議人罰鍰新台幣
    15,000元，並記該車違規紀錄1次，核無違誤或不當；從而
    ，本件異議為無理由，應予駁回。
四、按汽車裝載貨物超過核定之總重量、總聯結重量者，處汽車
    所有人罰鍰，並記汽車違規紀錄1次；有前項規定之情形者
    ，應責令改正或當場禁止通行，並處新臺幣1萬元罰鍰，超
    載10公噸以下者，以總超載部分，每1公噸加罰新臺幣1千元
    ；超載逾10公噸至20公噸以下者，以總超載部分，每1公噸
    加罰新臺幣2千元；超載逾20公噸至30公噸以下者，以總超
    載部分，每1公噸加罰新臺幣3千元；超載逾30公噸者，以總
    超載部分，每1公噸加罰新臺幣5千元。未滿1公噸以1公噸計
    算，道路交通管理處罰條例第29條之2第1項、第3項分別定
    有明文。
五、經查：
  (一)抗告人聯晟交通有限公司所有車牌號碼590-HA號營業貨運曳
    引車，於96年9月26日9時30分遭警舉發駕駛人駕駛行經台中
    縣石岡鄉○○路登峰橋時，載重47.2公噸，超過核定重量43
    噸，有超載4.2公噸之違規行為，有台中縣警察局96年9月26
    日中縣警交字第HB0000000號舉發違反道路交通管理事件通
    知單1份附卷可稽，並為抗告人所不爭執，是抗告人所有之
    該輛營業貨運曳引車有於前開時、地違規超載之事實，洵堪
    認定。
  (二)抗告人辯以其所有曳引車超過總聯結重量未逾法定允許之
    10%部分。茲按，駕駛汽車裝載貨物超過核定之總重量或總
    聯結重量，未逾10%，而未嚴重危害交通安全、秩序或發生
    交通事故，且情節輕微，以不舉發為適當者，交通勤務警察
    或依法令執行交通稽查任務人員得對其施以勸導，免予舉發
    ，為違反道路交通管理事件統一裁罰基準及處理細則第12條
    第1項第13款所明定。依該規定，對於駕駛汽車裝載貨物超
    過核定之總重量或總聯結重量未逾10%之違規行為是否舉發
    ，仍係由交通勤務警察或依法令執行交通稽查任務之人員依
    各該違規行為對於交通安全、秩序之影響程度、違規情節等
    情況，據以判斷後決定。依臺中縣警察局東勢分局97年9月
    12日中縣東警交字第0970010817號函，可見經舉發警員現場
    判斷後，認該車速度緩慢致妨礙交通順暢並有危害該路段交
    通秩序之虞，本件違規行為並非以不舉發為適當，自有依法
    舉發權限，抗告意旨以執勤員警並未提出證明行車速度緩慢
    會危害交通秩序之證據表示不服，然抗告人既已違規超載在
    先，依法執勤員警即有依現場情況裁量判斷是否舉發或對其
    施以勸導免予舉發之權限，抗告意旨所辯自無可採，又抗告
    人另稱執勤員警是因為績效壓力，未斟酌個案事實及行為人
    之陳述等語，顯係個人臆測、卸責之詞，並無可採。
六、綜上所述，原審以抗告人所有上開車輛，有超載4.2公噸之
    行為，而值勤員警予以開單舉發，並無違違反道路交通管理
    事件統一裁罰基準及處理細則第12條第1項第13款之規定，
    移送機關據以援引道路交通管理處罰條例第29條之2第1項、
    第3項及違反道路交通管理事件統一裁罰標準表等規定，裁
    處抗告人罰鍰新台幣15,000元，並記該車違規紀錄1次，並
    無不當為由，因而裁定駁回原聲明異議，經核於法並無違誤
    ，抗告人仍執前詞，任意指摘原裁定不當，求予撤銷改判，
    為無理由，應予駁回。
七、據上論結，應依道路交通案件處理辦法第26條，刑事訴訟法
    第412條，裁定如主文。
中    華    民    國    97    年    11    月    27    日
                  刑事第四庭    審判長法  官  吳志誠
                                      法  官  陳珍如
                                      法  官  羅心芳
以上正本證明與原本無異。
不得再抗告。
                                      書記官  蔡振豐
中    華    民    國    97    年    11    月    28    日


司法院資訊處製作；財團法人民間司法改革基金會備份。
